臺灣高等法院臺中分院刑事判決　　　　　民國九十三年度上訴字第一三四七號
　　上　訴　人　臺灣臺中地方法院檢察署檢察官
　　被　　　告　甲○○
右上訴人因被告違反槍砲彈藥刀械管制條例案件，不服臺灣臺中地方法院中華民國九
十三年七月十五日第一審判決（民國九十三年度訴字第一○四八號，起訴案號：臺灣
臺中地方法院檢察署民國九十三年度偵字第六二八七號），提起上訴，本院判決如左
：
    主      文
上訴駁回。
    理      由
一、本案經本院審理結果，認第一審判決以公訴意旨所指被告甲○○違反槍砲彈藥刀
    械管制條例之犯罪不能證明，而為無罪之諭知，並無不合，應予維持，並引用第
    一審判決書記載之證據及理由（如附件）。
二、檢察官上訴意旨謂甲○○於民國九十二年七、八月間某日，因蔡宏偉至其位於臺
    中縣清水鎮○○路五九二之一號家中打撞球後，將具有殺傷力仿轉輪手槍改造之
    金屬玩具手槍一把，遺漏未帶走，其即未經許可而無故持有上開手槍（蔡宏偉持
    有改造手槍犯行，因蔡宏偉經傳未到，另行偵結）。嗣於九十三年三月十九日十
    九時三十分許，為警持搜索票於前址處當場查獲，並扣得前揭改造玩具手槍一把
    等情。本件訊之被告甲○○並不否認持有前揭改造玩具手槍一事，惟矢口否認有
    何違反槍砲彈藥刀械管制條例事實，辯稱：該轉輪手槍是共同被告蔡宏偉於九十
    二年七、八月間，至伊家中打撞球時，拿出來給伊看後，忘記帶走，伊即將之放
    於家中模型櫃中，並不知道該手槍具有殺傷力云云。惟查：前揭扣案之轉輪手槍
    一把，經送請鑑定，依內政部警政署刑事警察局九十三年三月三十日刑鑑字第○
    九三○○六七三○五號槍彈鑑定書所載稱：係仿轉輪手槍製造之金屬玩具手槍，
    車通槍管及轉輪彈倉內阻鐵改造而成之改造手槍，機械性良好，可擊發子彈，認
    具殺傷力等語，有該鑑定書一份在卷可證，亦有扣案之前揭手槍一支可參。被告
    係一成年人，且有收藏手槍模型之嗜好，對於槍械應有相當之瞭解，警搜索當場
    ，尚起出另一支無殺傷力之填充氣體發射動力之手槍，是被告不可能不能分辨玩
    具手槍或改造手槍之不同，況該扣案之轉輪手槍係金屬製，槍管、轉輪彈倉均已
    車通，被告又稱蔡宏偉曾拿出來給其看過，被告不可能不知該槍係屬具殺傷力之
    槍械。被告自承蔡宏偉將槍遺放於其住處，曾一再要找其，但其一直避不見面，
    亦未曾請託他人將槍轉交，或請蔡宏偉至其住處取回，是被告顯有將該槍持有之
    意云云。惟按本案所應審酌者，不僅在客觀上上述槍枝是否在被告持有中，尚在
    於被告主觀上是否對槍枝具殺傷力有認識；查一般持有具殺傷力之違禁槍枝者，
    隱之藏之唯恐不秘，而本案槍枝則係大刺刺置於被告住處玻璃展示櫃中，警方原
    係為毒品案件前往搜索而在玻璃展示櫃中發現其「展示」之槍枝，此情並據前往
    搜索辦案之警員乙○○在本院審理中結證屬實，並有現場照片可參；以被告擺放
    槍枝之狀況，其顯而易見，似唯恐人之未睹，殊反一般藏置違禁槍枝者之常態；
    苟被告對其殺傷力有認識，當不致如此；又被告素無違反槍砲彈藥刀械管制條例
    之前科，雖警訊筆錄記載被告對本案槍枝之描述為「制式掌心雷轉輪手槍」云云
    ，但警員乙○○在本院則結證發現槍枝時曾詢問被告，槍枝是否有殺傷力，被告
    說「不知道」等語，是警訊筆錄所載被告對槍枝之描述，是否為當時被告將槍枝
    性質之真正認知，頗有疑問，自難憑此推定被告對殺傷力果有認識；又本案槍枝
    體積較一般手槍為小，外形與手槍型式手火機相仿，此亦經被告另提出手槍型式
    打火機，比對勘驗無訛；雖本案槍枝係金屬，槍管轉輪彈倉均已車通，惟查玩具
    搶亦多金屬製者，又以被告在玻璃展示櫃展示槍枝之舉及原判決所述之理由，此
    槍枝係他人一時遺忘而暫留被告住處並非全不足信，則被告對他人一時遺留之物
    未必細加審視，即或該人曾出示該槍枝，被告亦未必瞭悉其內部結構，況槍管轉
    輪貫通未必即當然具殺傷力，以是亦未可以此推斷被告即對之有殺傷力之認識；
    此外查無其他積極事證足認被告犯罪，本件上訴，尚無理由，應予駁回。
據上論斷，應依刑事訴訟法第三百六十八條、第三百七十三條，判決如主文。
本案經檢察官丙○○到庭執行職務。
中      華      民      國      九十三     年    十一     月    十七    日
                                臺灣高等法院臺中分院刑事第五庭
                                      審判長法  官  袁  從  楨
                                            法  官  郭  同  奇
                                            法  官  姚  勳  昌
右正本證明與原本無異。
如不服本判決應於收受送達後十日內向本院提出上訴書狀，其未敘述上訴之理由者並
得於提起上訴後十日內向本院補提理由書（均須按他造當事人之人數附繕本）。
                                            書記官  陳  美  利
中      華      民      國      九十三     年    十一     月    十八    日
                                                                        Ｒ
臺灣臺中地方法院刑事判決                        九十三年度訴字第一四八號
    公  訴  人  臺灣臺中地方法院檢察署檢察官
    被      告  甲○○  男  二十五歲（民國○○○年○○月○○日生）
                        住臺中縣清水鎮○○里○○街十一號
                        居臺中縣清水鎮○○路五九二之一號
                        身分證統一編號：Ｌ0000000三號
右列被告因違反槍砲彈藥刀械管制條例案件，經檢察官提起公訴（九十三年度偵字第
六二八七號），本院判決如左：
    主  文
甲○○無罪。
    理  由
一、公訴意旨略以：被告甲○○於民國九十二年七、八月間某日，因證人蔡宏偉至其
    臺中縣清水鎮○○路五九二之一號家中打撞球後，將具有殺傷力仿轉輪手槍改造
    之金屬玩具手槍一把，遺漏未帶走，其即未經許可而無故持有上開手槍（蔡宏偉
    持有改造手槍犯行另由檢察官偵查中）。嗣於九十三年三月十九日十九時三十分
    許，為警持搜索票於前址處當場查獲，並扣得前揭改造玩具手槍一把。案經臺中
    縣警察局大甲分局報告臺灣中地方法院檢察署檢察官偵查起訴，因認被告涉犯槍
    砲彈藥刀械管制條例第十一條第四項未經許可持有可發射子彈改造手槍罪嫌。
二、按犯罪事實應依證據認定之，無證據不得認定犯罪事實，刑事訴訟法第一百五十
    四條第二項定有明文。次按所謂認定犯罪事實之證據，係指足以認定被告確有犯
    罪行為之積極證據而言，該項證據自須適合於被告犯罪事實之認定，始得採為斷
    罪之資料；又事實之認定，應憑證據，如未能發現相當確實證據，或證據不足以
    證明，自不能以推測或擬制之方法，以為裁判之基礎，最高法院二十九年上字第
    三一０五號、四十年臺上字第八六號判例著有明文。又按認定犯罪事實所憑之證
    據，無論係直接證據或間接證據，其為訴訟上之證明，須於通常一般之人均不致
    有所懷疑，而得確信其為真實之程度者，始得據為有罪之認定，倘其證明尚未達
    到此一程度，而有合理之懷疑存在，復無其他調查途徑可尋，法院即應為無罪之
    判決，最高法院七十六年臺上字第四九八六號著有判例。末按「刑事訴訟法第一
    百六十一條已於民國九十一年二月八日修正公布，其第一項規定：檢察官就被告
    犯罪事實，應負舉證責任，並指出證明之方法。因此，檢察官對於起訴之犯罪事
    實，應負提出證據及說服之實質舉證責任。倘其所提出之證據，不足為被告有罪
    之積極證明，或其指出證明之方法，無從說服法院以形成被告有罪之心證，基於
    無罪推定之原則，自應為被告無罪判決之諭知。本件原審審判時，修正之刑事訴
    訟法關於舉證責任之規定，已經公布施行，檢察官仍未提出適合於證明犯罪事實
    之積極證據，並說明其證據方法與待證事實之關係；原審對於卷內訴訟資料，復
    已逐一剖析，參互審酌，仍無從獲得有罪之心證，因而維持第一審諭知無罪之判
    決，於法洵無違誤」，最高法院亦著有九十二年臺上字第一二八號判例可參。
三、公訴人以被告甲○○涉犯上開罪嫌，無非以被告甲○○並不否認持有前揭改造玩
    具手槍一事，並有扣案之前揭手槍一支可參，扣案之轉輪手槍一把經送請鑑定後
    ，依內政部警政署刑事警察局九十三年三月三十日刑鑑字第○九三○○六七三○
    五號槍彈鑑定書所載稱：係仿轉輪手槍製造之金屬玩具手槍，車通槍管及轉輪彈
    倉內阻鐵改造而成之改造手槍，機械性能良好，可擊發子彈，認具殺傷力等情，
    有該鑑定書一份在卷可證。被告雖另辯以：該轉輪手槍是證人蔡宏偉於九十二年
    七、八月間，至其家中打撞球時，拿出來給其看後忘記帶走，其即將之放於家中
    模型櫃中，並不知道該手槍具有殺傷力云云，然被告係一成年人，且有收藏手槍
    模型之嗜好，對於槍械應有相當之瞭解，警方搜索當場，尚起出另一支無殺傷力
    之填充氣體發射動力之手槍，是被告不可能不能分辨玩具手槍或改造手槍之不同
    ，況該扣案之轉輪手槍係金屬製，槍管、轉輪彈倉均已車通，被告又稱證人蔡宏
    偉曾拿出來給其看過，被告不可能不知該槍係屬具殺傷力之槍械。且被告自承證
    人蔡宏偉將槍遺放於其住處，曾一再要找其，但其一直避不見面，亦未曾請託他
    人將槍轉交，或請證人蔡宏偉至其住處取回，是被告顯有將該槍持有之意。是被
    告前揭所辯，顯不可採等資為論據。
四、訊據被告甲○○坦承證人蔡宏偉於九十二年七、八月間某日，至其臺中縣清水鎮
    ○○路五九二之一號家中打撞球後，將改扣案改造之金屬玩具手槍，遺漏未帶走
    ，而由被告將該改造手槍置於住處之事實，惟堅決否認有何違反槍砲彈藥刀械管
    制條例第十一條第四項之犯行，辯稱：證人蔡宏偉在其住處撞球時帶扣案手槍到
    場，另表示該手槍並無殺傷力，證人蔡宏偉離開後，忘了帶走而遺留在桌上，過
    二、三日其清理球桌時，才發這枝槍在桌上，其認為這枝手槍沒有殺傷力，且其
    有蒐集模型的習慣，因此就將該手槍放在模型櫃內，和另一枝模型槍放在一起，
    其有通知證人蔡宏偉將槍拿回去，蔡某也有向其索討，但其因工作關係，證人蔡
    宏偉來的時間也不一定，再加因蔡某有施用毒品的習慣，家人亦反對其與蔡某碰
    面，後來其就遭警查獲，其並不知該手槍有殺傷力等語。經查：被告因其友人即
    證人蔡宏偉至其住打撞球，將所攜帶之改造手槍遺留在其住處，遂由被告收持並
    置於模型櫃內之事實，業據被告坦承不諱，並有扣案改造手槍一枝可憑及現查獲
    槍枝照片一幀（見偵卷第二二頁編號十照片）可參。而上開扣案改造手槍（槍枝
    管制編號0000000000）經鑑定結果，認係轉輪手槍製造之金屬玩具手
    槍，車通槍管及轉輪彈倉內阻鐵改造而成之改造手槍，機械性能良好，可擊發適
    用子彈，認具殺傷力等情，有內政部警政署刑事警察局九十三年三月三十日刑鑑
    字第０九三００六七三０五號槍彈鑑定書一份在卷可憑。是以被告持有之扣案改
    造手槍確有殺傷力，應無疑義。惟就本件查獲現場玻璃櫃內之陳設觀之，扣案改
    造手槍、另一枝玩具手槍（槍枝管制編號0000000000，經鑑定係以填
    充氣體發設動力，經實際試射，其發射動能甚微，認不具殺傷力）與沙漠迷彩塗
    裝之坦克車模型陳列放置，其下鋪設美國國旗等情，有上開查獲現場照片一幀可
    參，就查獲扣案手槍之現場陳設觀之，應係刻意放置以為擺設陳列展示觀覽之用
    ，另參諸被告提出之事後玻璃櫃全景以觀，該玻璃櫃共分四格，均係陳列模型汽
    車、機車，而最下一格鋪設美國國旗，其上擺設沙漠迷彩塗裝之坦克車模型（即
    上述查獲扣案改造手槍處）等情，有被告提出之照片三幀可參，核與被告供稱其
    將上開扣案改造手槍放置於模型櫃內一節相符，苟被告知悉該改造手槍具殺傷力
    ，衡情當妥為藏置以免遭人查悉，應不致將具殺傷力之槍枝與其他模型玩具置於
    玻璃櫃內陳列擺放展示。況扣案改造手槍（即本件槍枝管制編號0000000
    000）其槍管長度僅約二九．四ｍｍ（即二．九四公分），槍管外徑約八．四
    ｍｍ（即０．八四公分）、槍管內徑約五．八ｍｍ（０．五八公分）等情，有上
    開槍彈鑑定書一份可憑，該改造手槍體積甚微，極為短小，就外型觀之顯難遽以
    知悉是否具有殺傷力。而被告於警詢時供稱警方查獲於其住處查獲「制式掌心雷
    轉輪手槍一支」（即本案之槍枝制編號0000000000號改造手槍）及「
    改造九二手槍一支」（即槍枝管制編號0000000000不具殺傷力之玩具
    手槍）等語，其就查獲之改造手槍稱之為「制式」者，另就無殺傷力之玩具手槍
    稱之為「改造」者，益徵其就扣案物品是否係槍砲彈藥刀管制條例所規範之槍枝
    並不知情，且被告前科紀錄中，亦無有關違反槍彈藥刀械管理制條例之前科，有
    刑案資料查註紀錄表、臺灣高等法院被告全國前案紀錄表各一份在卷可參，尚難
    以被告有收集模型之嗜好，即認其對槍枝是否具有殺傷力有所認識。另證人蔡宏
    偉於本院審理中經傳未到，前於警詢時陳稱警方在被告處查獲扣案「制式」掌心
    雷轉輪手槍並非其所有云云，復稱其至被告家中打撞球時並未寄放任何槍械於被
    告家中云云，雖與被告所辯情節不符，然被告指稱扣案改造手槍係證人蔡宏偉留
    在其家中一節，已使證人蔡宏偉受有刑事訴追之可能，自難期證人蔡宏偉於警詢
    時坦承犯罪；且觀諸證人蔡宏偉警詢稱朋友說被告最近購得「制式」手槍一枝云
    云，更與查獲之槍枝分別係改造手槍及玩具手槍不侔，是以證人蔡宏偉於警詢時
    陳稱扣案改造手槍並非其遺下一節，尚難遽信。綜上以觀，本件扣案改造手槍經
    鑑定結果固有殺傷力，且確係被告持有置於住處玻璃櫃內，惟依現存之證據，尚
    難認定被告於持有上開改造手槍時，即知悉該改造手槍有殺傷力，被告辯以其不
    知該扣案改造手槍有殺傷力一節，尚非無稽。是以被告既不知持有上開改造手槍
    具殺傷力而將之置於其玻璃櫃與其蒐集模型玩具一併陳列展示，其主觀上難認有
    何違反槍砲彈藥刀械管制條例第十一條第四項未經許可持有可發射子彈改造手槍
    之犯意。此外，本院復查無其他積極之事證，足認被告確有未經許可持有可發射
    子彈改造手槍之犯行，揆諸上開條文及判例意旨，自應為無罪之諭知。
據上論斷，應依刑事訴訟法第三百零一條第一項，判決如主文。
中      華      民      國      九十三      年    七    月      十五    日
                                臺灣臺中地方法院刑事第十四庭
          審判長法  官  楊  真  明
                                          法  官  劉  逸  成
                                          法  官  陳      葳
右正本證明與原本無異。
如不服本判決，應於收受本判決後十日內向本院提出上訴書狀，其未敘述上訴理由者
，並得於提起上訴後十日內向本院補提理由書狀（均須按他造當事人之人數附繕本）
「切勿逕送上級法院」。
                                          書記官
中      華      民      國      九十三      年    七    月      十五    日
